臺灣苗栗地方法院刑事判決
110年度交易字第331號
公  訴  人  臺灣苗栗地方檢察署檢察官
被      告  李佳晏



上列被告因公共危險案件，經檢察官聲請以簡易判決處刑（110
年度偵字第98號），本院認為不宜以簡易判決處刑（110年度苗
交簡字第301號），改依通常程序審理，判決如下：
    主    文
李佳晏駕駛動力交通工具而血液中酒精濃度達百分之零點零五以
上，處有期徒刑參月，如易科罰金，以新臺幣壹仟元折算壹日。
    犯罪事實
一、李佳晏於民國109年11月23日下午2時40分前某時許，在臺灣
    地區不詳地點，以不詳方式攝入酒精後，竟於同年月23日上
    午10時許，血液中酒精濃度達百分之0.05以上，騎乘車牌號
    碼000-0000號普通重型機車自臺中市南區學府路上路。嗣於
    同日下午2時40分許，行至苗栗縣銅鑼鄉台13線省道44公里
    處時自摔入路旁水溝，經送大千綜合醫院救治後抽血檢測其
    血液中酒精濃度達百分之0.091（即每分升91毫克），再經
    臺灣苗栗地方檢察署送內政部警政署刑事警察局以頂空氣相
    層析質譜分析法檢測其血液中酒精濃度達百分之0.095（即
    每分升0.095公克），而查獲上情。
二、案經苗栗縣警察局苗栗分局報告臺灣苗栗地方檢察署檢察官
    偵查後聲請簡易判決處刑。
    理    由
壹、證據能力部分
一、被告以外之人於審判外之言詞或書面陳述，除法律有規定者
    外，不得作為證據；被告以外之人於審判外之陳述，雖不符
    刑事訴訟法第159條之1至第159條之4之規定，而經當事人於
    審判程序同意作為證據，法院審酌該言詞陳述或書面陳述作
    成時之情況，認為適當者，亦得為證據，刑事訴訟法第159
    條第1項、第159條之5第1項分別定有明文。查本案所引被告
    以外之人於審判外之供述，經被告李佳晏表示同意作為證據
    （見本院110年度交易字第331號卷，下稱本院易卷，第24、
    113頁），本院審酌該等陳述無證明力明顯過低之情事，且
    依製作時之情況，尚無違法不當之瑕疵，認作為證據應屬適
    當，是得為證據。
二、102年1月30日修正公布之道路交通管理處罰條例第35條第5
    項規定：「汽車駕駛人肇事拒絕接受或肇事無法實施第1項
    測試之檢定者，應由交通勤務警察或依法令執行交通稽查任
    務人員，將其強制移由受委託醫療或檢驗機構對其實施血液
    或其他檢體之採樣及測試檢定。」（108年4月17日修正，僅
    微調文字，規範內容相同，並移列為同條第6項；111年1月2
    8日修正同條規定，本項未修正）牴觸憲法第8條保障人身自
    由、第22條保障身體權及資訊隱私權之意旨，應自本判決公
    告之日起，至遲於屆滿2年時失其效力。又本判決公告前，
    已依上開規定實施相關採證程序而尚未終結之各種案件，仍
    依現行規定辦理（憲法法庭111年度憲判字第1號判決主文參
    照）。查被告於109年11月23日下午2時40分許，騎乘車牌號
    碼000-0000號普通重型機車在苗栗縣銅鑼鄉台13線省道44公
    里處自摔入路旁水溝而肇事，經警據報到場處理，因被告口
    部有傷而無法實施吐氣所含酒精濃度測試，故依上開規定強
    制移由受委託醫療之大千綜合醫院對被告實施血液之採樣及
    測試檢定乙節，有苗栗分局銅鑼分駐所職務報告、急診醫囑
    、大千綜合醫院111年3月8日（111）千醫字第11103020號函
    在卷可稽（見臺灣苗栗地方檢察署110年度偵字第98號卷，
    下稱偵卷，第4頁；本院110年度苗交簡字第301號卷，下稱
    本院簡卷，第29頁；本院易卷第95頁）。本案強制血液採樣
    及測試檢定程序係於上開判決公告即111年2月25日前實施，
    依該判決意旨，本案強制血液採樣及測試檢定程序仍依現行
    道路交通管理處罰條例第35條第6項規定辦理，自屬合法。
三、被告所為不利於己之供述，無出於強暴、脅迫、利誘、詐欺
    、疲勞訊問、違法羈押或其他不正之方法，亦非違反法定障
    礙事由經過期間不得訊問或告知義務規定而為，依刑事訴訟
    法第156條第1項、第158條之2規定，應有證據能力。
四、本案所引非供述證據，無違反法定程序而取得之情形，依刑
    事訴訟法第158條之4反面規定，得為證據。
貳、認定犯罪事實所憑證據及其理由　
　　訊據被告固坦承有於109年11月23日下午2時40分許，騎乘車
    牌號碼000-0000號普通重型機車在苗栗縣銅鑼鄉台13線省道
    44公里處自摔入路旁水溝之事實，惟矢口否認有何駕駛動力
    交通工具而血液中酒精濃度達百分之0.05以上犯行，辯稱：
    騎車上路前未飲酒或食用摻有酒精之食物云云（見本院簡卷
    第54頁；本院易卷第23、25至26、43頁）。經查：
一、被告於109年11月23日上午10時許，騎乘車牌號碼000-0000
    號普通重型機車自臺中市南區學府路上路；嗣於同日下午2
    時40分許，行至苗栗縣銅鑼鄉台13線省道44公里處時自摔入
    路旁水溝，經送大千綜合醫院救治後抽血檢測其血液中酒精
    濃度達百分之0.091（即每分升91毫克），再經臺灣苗栗地
    方檢察署送內政部警政署以頂空氣相層析質譜分析法檢測其
    血液中酒精濃度達百分之0.095（即每分升0.095公克）乙節
    ，為被告所不爭執（見本院易卷第23、25至26頁），並有苗
    栗分局銅鑼分駐所職務報告、車號查詢機車車籍、道路交通
    事故現場圖、道路交通事故調查報告表㈠、㈡、消防機關救護
    紀錄表（苗栗縣政府消防局）、大千綜合醫院急診檢傷分類
    單、急診入院紀錄單、急診醫囑、血中藥（毒）報告、內政
    部警政署刑事警察局110年2月8日刑鑑字第1100009548號鑑
    定書、現場照片在卷可稽（見偵卷第4、9、12至14、17至21
    、32頁；本院簡卷第25至29頁）。是此部分事實，堪予認定
    。
二、被告固辯稱：可能是救護過程中使用含酒精成分之藥劑而污
    染血液檢體云云（見偵卷第42至44頁）。惟查，苗栗縣政府
    消防局救護人員僅針對被告額頭傷口給予生理食鹽水及覆蓋
    無菌紗布處置，於送抵醫院前未施用任何藥物或藥劑乙節，
    有該局110年5月12日苗消護字第1100006537號、110年8月16
    日苗消護字第1100010718號函在卷可稽（見本院簡卷第21、
    65頁）。又被告入大千綜合醫院至抽血驗酒精濃度前，消毒
    、處理過程使用除菌安消毒液，該藥物不含酒精，另有進行
    傷口縫合，屬局部麻醉，使用利達多卡因藥物，該些藥物均
    不會造成被告血液中酒精濃度達上開數值；急診治療處置、
    醫療過程（如可能受到檢體溶血、乳酸含量上升、急診藥物
    、藥劑）亦不會造成被告血液中酒精濃度達上開數值乙節，
    有該院110年5月18日（110）千醫字第00000000號、110年6
    月22日（110）千醫字第11006045號函在卷可稽（見本院簡
    卷第23、41頁）。復經本院函詢法務部法醫研究所，該所以
    111年3月21日法醫理字第11100014900號函覆稱：「一般醫
    院之急診生化儀器，其儀器偵測原理多為生化酵素免疫分析
    法（含化學呈色法等），極易有偽陽性反應發生，若以該類
    原理之儀器檢測酒精（乙醇），較易受一些因素影響，如檢
    體個別特性（如該檢體是否溶血、乳酸含量）、急救輸液等
    因素干擾。因此生化酵素分析法係一種初步篩驗實驗，檢驗
    結果僅能提供醫療之參考。生化酵素分析結果為陽性反應時
    ，必需再以頂空氣相層析分析法確認，始能供為法庭上之證
    據。而一般刑事鑑識實驗室係以頂空氣相層析分析法來檢驗
    血液中酒精濃度，該法是將檢體密封於小瓶內經加熱使其中
    所含揮發性物質釋出於小瓶上方空間，再行注入氣相層析儀
    內利用層析管柱將待測物分離，依其滯留時間不同而區分出
    待測物，準確性高且干擾少，為目前世界各國刑事鑑識及法
    醫毒物單位檢測血液酒精濃度所使用，並具有法庭證據能力
    。經檢視來函所附內政部警政署刑事警察局鑑定書，鑑定方
    法為頂空氣相層析質譜分析法，該檢驗方法原理如上所述，
    其不受檢體個別特性干擾而致酒精濃度檢出偽陽性反應。依
    被告傷勢、消防局救護人員救護處置、及大千醫院急診救護
    處置來看，大千綜合醫院回函意見甚為中肯，鑑定人目前未
    發現上述三者有明顯足以影響內政部警政署刑事警察局鑑定
    書所載檢出酒精成分濃度因素存在」等語（見本院易卷第97
    至99頁）。是此節所辯，自無足採，且足認被告確有於109
    年11月23日下午2時40分前某時許，在臺灣地區不詳地點，
    以不詳方式攝入酒精之事實。　
三、被告雖聲請傳喚證人黃光裕、員警詹欣翰、苗栗縣政府消防
    局救護人員、大千綜合醫院護理人員以證明其無酒味或醉態
    云云（見偵卷第42至44頁），惟酒味或醉態是否明顯，因個
    人體質有所不同，且被告確有本案駕駛動力交通工具而血液
    中酒精濃度達百分之0.05以上犯行，業經認定如前，事實已
    臻明瞭，而無調查之必要，爰依刑事訴訟法第163條之2第1
    項、第2項第3款規定駁回聲請，併此敘明。
四、綜上，本案事證明確，被告犯行洵堪認定，應予依法論科。
參、論罪科刑
一、行為後法律有變更者，適用行為時之法律；但行為後之法律
    有利於行為人者，適用最有利於行為人之法律，刑法第2條
    第1項定有明文。查被告行為後，刑法第185之3條業於111年
    1月28日修正公布，於同年月30日生效施行。修正後第1項規
    定提高刑度至「3年以下有期徒刑，得併科新臺幣40萬元以
    下罰金」。經比較新、舊法律，修正後規定無較有利於被告
    之情形，依刑法第2條第1項前段規定，應適用被告行為時即
    修正前之規定
二、核被告所為，係犯修正前刑法第185條之3第1項第1款之駕駛
    動力交通工具而血液中酒精濃度達百分之0.05以上罪。
三、爰以行為人之責任為基礎，審酌被告攝入酒精後率爾騎乘普
    通重型機車上路，且血液中酒精濃度達百分之0.095，並已
    自摔致生實害，足認其漠視自身及他人之交通安全，對用路
    大眾之生命、身體及財產造成危險，所為實屬可議，兼衡其
    初犯本罪，及犯後之態度，與自述大學畢業之智識程度、無
    業之生活狀況等一切情狀（見本院交易卷第116頁），量處
    如主文所示之刑，併諭知如易科罰金之折算標準，以示懲儆
    。
據上論斷，應依刑事訴訟法第452條、第284條之1、第299條第1
項前段，判決如主文。
本案經檢察官廖倪凰聲請以簡易判決處刑，檢察官蕭慶賢到庭執
行職務。
中　　華　　民　　國　　111 　年　　5 　　月　　31　　日
                  刑事第二庭    法  官  魏正杰
以上正本證明與原本無異。　　　　　　　　　　　　　　　　如不服本判決應於收受判決後20日內向本院提出上訴書狀，並應敘述具體理由。其未敘述上訴理由者，應於上訴期間屆滿後20日內向本院補提理由書(均須按他造當事人之人數附繕本)「切勿逕送上級法院」。告訴人或被害人如對本判決不服者，應具備理由請求檢察官上訴，其上訴期間之計算係以檢察官收受判決正本之日期為準。　　　　　　　　　　　　　　　　　　　　　　　　　　　　　　　　　　　　     書記官　巫  穎
中　　華　　民　　國　　111 　年　　5 　　月　　31　　日
附錄論罪科刑法條：
修正前中華民國刑法第185條之3
駕駛動力交通工具而有下列情形之一者，處2年以下有期徒刑，
得併科20萬元以下罰金：
一、吐氣所含酒精濃度達每公升0.25毫克或血液中酒精濃度達百
    分之零點零五以上。
二、有前款以外之其他情事足認服用酒類或其他相類之物，致不
    能安全駕駛。
三、服用毒品、麻醉藥品或其他相類之物，致不能安全駕駛。
因而致人於死者，處3年以上10年以下有期徒刑；致重傷者，處1
年以上7年以下有期徒刑。
曾犯本條或陸海空軍刑法第54條之罪，經有罪判決確定或經緩起
訴處分確定，於5年內再犯第1項之罪因而致人於死者，處無期徒
刑或5年以上有期徒刑；致重傷者，處3年以上10年以下有期徒刑
。